---
title: "Resumen Automático de Textos legales"
output: html_notebook

---


 Programa Big Data y Business Intelligence 2019/2020
 Universidad de Deusto
 Modulo 2.2. Tecnología y Desarrollo en Big Data
 Proyecto: Resumen Automático de Textos legales
 (Versión con correcciones usando funciones *apply)



# Inicializaciones y carga de librerías 
```{r, warning=FALSE}
rm(list = ls());cat("\014")

library(tidyverse)
library(tidytext)
library(textrank)
library(tm)
library(fulltext)
library(flextable)
# Carga de stopwords del paquete tm.
stop_words_sp = tibble(word = tm::stopwords("spanish"))

```

# Funciones
```{r}
# Función TextRank. Algoritmo de resumen extractivo de textos, basado en PageRank de Google.
TextRank <- function(data, terminology) {
  preambulo_summary <- textrank_sentences(data = data, 
                                          terminology = terminology)
}

# Función DataSentences. Devuelve un df con frases a las que se va a aplicar el algoritmo.
DataSentences <- function(sub_bloque){
  sentences <- sub_bloque %>%
    mutate(sentence_id = row_number()) %>%
    select(sentence_id, sentence)
  return(sentences)
}

# Función Terminology (words sin stopwords y sin números). Devuelve un df con tokens(palabras
# que forman las frases) que van a ser usados por el algoritmo como conectores entre frases. 
Terminology <- function(sub_bloque) {
  # Lista de palabras con stopwords
  sub_bloque_words <- sub_bloque %>%
    unnest_tokens(word, sentence)
  # Lista de palabras sin stopwords y sin números
  sub_bloque_words <- sub_bloque_words %>%
    anti_join(stop_words_sp, by = "word") %>% 
    filter(!str_detect(word,"[[:digit:]]"))
  return(sub_bloque_words)
}

```

# Carga de datos
```{r}
# Extracción del texto con paquete fulltext (obtenemos texto en páginas y metadatos)
#path <- "data/BOE-A-1994-26003-consolidado_LAU.pdf"
#pdf_text <- ft_extract(path)
pdf_text <- readRDS("pdf_text.rds")
tmp <- paste(pdf_text$data, collapse = "")
# tmp <- c()
# for (i in 1:length(pdf_text$data)){
#   tmp <- str_c(tmp,pdf_text$data[i])
# }
# Data frame 1x1 con todo el texto crudo
#textdata <- tibble(text = tmp) <-- Para qué lo necesitas?
```

# Preprocesado general del texto
```{r}
# Separamos el índice de la ley, quitamos la cabecera y textos repetitivos. 
texto <- str_split(tmp,".+TEXTO CONSOLIDADO", n=2)[[1]][2]
# Eliminamos la cabecera del preámbulo:
texto <- str_split(texto, "PREAMBULO", n=2)[[1]][2]
# Eliminamos cabeceras y pies de página:
texto <- str_replace_all(texto, regex("(BOLETÍN OFICIAL DEL ESTADO|LEGISLACIÓN CONSOLIDADA|Página\\s[[:digit:]]+)"), "")
# Eliminamos indicadores alfabéticos de párrafo o línea tipo a), b),...
texto <- str_replace_all(texto, regex("\\s+[[:alpha:]]{1}\\)"), "")
# Eliminamos enumeraciones tipo 1.ª, 2.ª,...
texto <- str_replace_all(texto, regex("\\d+\\.ª(?=\\s[[:upper:]])"), "")
# Eliminamos enumeraciones tipo 10.1, 2.3,...
texto <- str_replace_all(texto, regex("\\d+\\.\\d+(?=\\s[[:upper:]])"), "")
# Eliminamos anomalía del texto tipo "...cuarta. 3.ª del..." que hace división de frase artificial.
texto <- str_replace_all(texto, regex("\\.(?=\\s\\d+\\.ª\\s[[:lower:]])"), "")


# Trabajo con el índice
indice <- str_split(tmp,".+TEXTO CONSOLIDADO", n=2)[[1]][1]
indice <- stripWhitespace(indice)
indice_cabecera <- str_split(indice, regex("ÍNDICE"), n=2)[[1]][1]
indice <- str_split(indice, regex("ÍNDICE"), n=2)[[1]][2]
indice <- str_replace_all(indice, regex("(BOLETÍN OFICIAL DEL ESTADO|LEGISLACIÓN CONSOLIDADA|Página\\s[[:digit:]]+)"), "")
indice <- str_replace_all(indice, regex("\\.\\s\\d+"), "")
indice <- str_replace_all(indice, regex("(?<=\\.)\\s\\."), "")
indice <- stripWhitespace(indice)
indice <- str_replace_all(indice, regex("(?<=[IVXLCM])\\."), ":")
indice <- str_replace_all(indice, regex("(?<=Artículo\\s\\d{1,3})\\."), ":")
indice <- str_replace_all(indice, regex("\\s\\."), "\\.")

# Tabla de líneas de Índice
indice_lineas <- tibble(text = indice) %>% 
  unnest_tokens(linea, text, token = "sentences", to_lower = FALSE)

# Limpieza de entorno de trabajo.
rm(list = c("i","path","tmp"));cat("\014")


# Generamos la lista titulos que contiene Preámbulo, Títulos y Disposiciones.
titulos <- str_split(texto, "TÍTULO")
# Eliminamos espacios en blanco que pueda haber en exceso.
titulos[[1]] <- stripWhitespace(titulos[[1]])
# Obtenemos nº de documentos en que queda dividido en texto
tit_fin <- length(titulos[[1]])
# Separamos el último título de las disposiciones
titulo_F <- str_split(titulos[[1]][tit_fin],"Disposición")
titulos[[1]][tit_fin]<- titulo_F[[1]][1]
# Obtenemos bloque de Disposiciones para uso posterior
disposiciones <- titulo_F[[1]][2:length(titulo_F[[1]])]
rm(titulo_F)


# Inicializamos tablon: data frame para guardar frases resumen y otros datos relativos al texto
tablon <- tibble(bloque = character(), 
                 sub_bloque = character(), 
                 n_text_rank = integer(), 
                 frase = character())

frases_cabecera <- tibble(text = indice_cabecera) %>%
  unnest_tokens(sentence, text, token = "sentences", to_lower = FALSE) %>%  
  mutate(sentence_id = row_number()) %>%
  select(sentence_id, sentence)

tablon <- tibble(bloque = "Cabecera", 
                 sub_bloque = NA, 
                 n_text_rank = NA, 
                 frase = frases_cabecera$sentence)
linea_indice <- 1

```

# Preámbulo: procesado
```{r}
# Tomamos el preámbulo completo
preambulo <- titulos[[1]][1]
# Eliminamos espacio inicial
preambulo <- str_replace_all(preambulo, regex("^\\s+\\d"), "")
# Número de bloques del preámbulo
bloques_preambulo <- length(str_extract_all(preambulo, regex("(?<=\\s)\\d(?=\\s[[:upper:]])"))[[1]])+1
# Lista de bloques del preámbulo
preambulo_bloques <- str_split(preambulo, regex("(?<=\\s)\\d(?=\\s[[:upper:]])"), n=bloques_preambulo)

```

# Preámbulo: extracción de frases con TextRank, por sub-bloques
```{r}
# Cálculo de n (nº de frases del resumen) para TextRank
# Tasa de compresión tau=20% (se considera óptimo 15-30%)
# Contador de frases de cada bloque del preámbulo

calcular_frases_token <- function(bloque) {
    tibble(text = bloque) %>%
    unnest_tokens(sentence, text, token = "sentences", to_lower = FALSE) %>%  
    mutate(sentence_id = row_number()) %>%
    select(sentence_id, sentence) 
}

calcular_numero_frases <- function(frases_token) {
  frases_token %>%
    mutate(sentence_id = row_number()) %>%
    summarise(n = n())
}

calcular_frases_seleccionadas <- function(frases_token) {
  numero_frases <- calcular_numero_frases(frases_token)
  if (numero_frases > 1) {
    n <- as.integer(ceiling(0.2*numero_frases))
    sentences <- DataSentences(frases_token)
    words <- Terminology(frases_token)
    textRank_summary <- TextRank(sentences, words)
    summary(textRank_summary, n = n, keep.sentence.order = TRUE)
  } else {
    frases_token$sentence
  }
}

calcular_tablon <- function(frases_seleccionadas, sub_bloque) {
  # Almacenamiento en el tablón
  tablon <- tibble(bloque = "Preámbulo", 
                   sub_bloque = sub_bloque, 
                   n_text_rank = length(frases_seleccionadas), 
                   frase = str_c(indice_lineas$linea[linea_indice]," ",sub_bloque))
  tabla_parcial <- tibble(bloque ="Preámbulo", 
                          sub_bloque = sub_bloque, 
                          n_text_rank = length(frases_seleccionadas), 
                          frase = frases_seleccionadas )
  rbind(tablon,tabla_parcial)
}

calcular_tablon_preambulo <- function(sub_bloque, preambulo_bloques) {
  frases_token <- calcular_frases_token(preambulo_bloques[sub_bloque])
  frases_seleccionadas <- calcular_frases_seleccionadas(frases_token)
  calcular_tablon(frases_seleccionadas, sub_bloque)
}

# OPCIÓN INEFICIENTE (LOOP)
# for (i in 1:bloques_preambulo) {
#   tablon_preambulo <- calcular_tablon_preambulo(i, preambulo_bloques[[1]])
#   tablon <- rbind(tablon, tablon_preambulo)
# }

# OPCIÓN EFICIENTE
tablon <- rbind(tablon,
                lapply(1:bloques_preambulo, calcular_tablon_preambulo,
                             preambulo_bloques = preambulo_bloques[[1]]) %>%
                  bind_rows())


```

# Títulos-Capítulos-Artículos: procesado
```{r}
# Almacenamos los artículos por títulos: cada elemento de la lista se corresponde con un Título
articulos_por_titulo <- list(NULL)
# Lista intermedia para guardar los títulos que se dividen en capítulos (no todos los títulos)
capitulo_bloques <- list(NULL)
# Almacena los bloques de Títulos quitando espacio inicial
quita_espacio_titulos <- function(i) {
   str_replace_all(titulos[[1]][i], regex("^\\s+[IVXLCM]+"), "")
}
articulos_por_titulo <- lapply(X = 2:length(titulos[[1]]),
                              FUN = quita_espacio_titulos)

# Función: para los Títulos divididos en Capítulos, separamos los capítulos, y los volvemos a guardar 
# en articulos_por_titulo.
separa_capitulos <- function(i) {
  if (str_detect(articulos_por_titulo[[i]], regex("CAPÍTULO"))) {
    numero_capitulos <- str_count(articulos_por_titulo[[i]], regex("CAPÍTULO"))
    # Separación en bloques de capítulos, eliminando el comienzo
    capitulo_bloques <- str_split(articulos_por_titulo[[i]], 
                                  regex("(?<=\\s)CAPÍTULO(?=\\s+[IVXLCM]+)"), 
                                  n=numero_capitulos+1)[[1]][1:numero_capitulos+1]
    articulos_por_titulo[[i]][1:numero_capitulos] <- capitulo_bloques
  } else {
    articulos_por_titulo[[i]]
  }
}

articulos_por_titulo <- lapply(1:length(articulos_por_titulo),
       separa_capitulos)

```

# Títulos-Capítulos-Artículos: extracción de frases con TextRank del bloque
```{r}
# Funciones para lapply
calcular_frases_token_2 <- function(sub_bloque,bloque) { # bloque = titulo_bloques[[1]][k]
          if (sub_bloque >=1) {
            # "Tokenizamos" el artículo
            tibble(text = bloque) %>%
              unnest_tokens(sentence, text, token = "sentences", to_lower = FALSE) %>%
              mutate(sentence_id = row_number()) %>%
              select(sentence_id, sentence) %>%
              filter(sentence_id != 1)
          }
}

calcular_tablon <- function(frases_seleccionadas, sub_bloque) {
          # Almacenamiento en el tablón
          linea_indice <- linea_indice + sub_bloque
          numero_articulo <- numero_articulo + sub_bloque
          # Si hay o no hay Capítulos
          if (length(articulos_por_titulo[[i]]) > 1) {
            tablon <- tibble(bloque = str_c("Título ", i, 
                                            " Capítulo ", j, 
                                            " Artículo ", numero_articulo),
                              sub_bloque = sub_bloque,
                              n_text_rank = length(frases_seleccionadas),
                              frase = str_c(indice_lineas$linea[linea_indice]))
            tabla_parcial <- tibble(bloque =str_c("Título ", i, 
                                                  " Capítulo ", j, 
                                                  " Artículo ", numero_articulo),
                              sub_bloque = sub_bloque,
                              n_text_rank = length(frases_seleccionadas),
                              frase = frases_seleccionadas )
            tablon <- rbind(tablon,tabla_parcial)
          } else {
            tablon <- tibble(bloque = str_c("Título ", i, " Artículo ", numero_articulo),
                                          sub_bloque =  sub_bloque,
                                          n_text_rank = length(frases_seleccionadas),
                                          frase = str_c(indice_lineas$linea[linea_indice]))
            tabla_parcial <- tibble(bloque =str_c("Título ", i, " Artículo ", numero_articulo),
                                    sub_bloque = sub_bloque,
                                    n_text_rank = length(frases_seleccionadas),
                                    frase = frases_seleccionadas )
            tablon <- rbind(tablon,tabla_parcial)
          }
}

calcular_tablon_articulos <- function(sub_bloque, titulo_bloques) {
  frases_token <- calcular_frases_token_2(sub_bloque,titulo_bloques[sub_bloque])
  frases_seleccionadas <- calcular_frases_seleccionadas(frases_token)
  calcular_tablon(frases_seleccionadas, sub_bloque)
}


# Tenemos 2 bucles for para recorrer Títulos (i) y Capítulos (j).Los Artículos, la unidad
# de texto para TextRank, lo hacemos con lapply
numero_articulo <- 0
for (i in 1:length(articulos_por_titulo)) {
  linea_indice <<- linea_indice + 1
  tablon <- rbind(tablon, tibble(bloque = str_c("Título ", i),
                                 sub_bloque = NA,
                                 n_text_rank = NA,
                                 frase = indice_lineas$linea[linea_indice]))
  
  
  for (j in 1:length(articulos_por_titulo[[i]])) {
    # Si hay Capítulos en el Título
    if (length(articulos_por_titulo[[i]]) > 1) {
      #numero_capitulo <<- numero_capitulo + 1
      linea_indice <- linea_indice + 1
      tablon <- rbind(tablon,tibble(bloque = str_c("Título ", i,
                                                   " Capítulo ", j),
                                    sub_bloque = i,
                                    n_text_rank = NA,
                                    frase = indice_lineas$linea[linea_indice]))
    }
 
    # Número de bloques de cada título (para titulos con y sin capítulos)
    bloques_titulo <<- length(str_extract_all(articulos_por_titulo[[i]][j],
                                             regex("(?<=.)Artículo(?=\\s+[[:digit:]]+\\.)"))[[1]])+1 
    # Lista de bloques
    titulo_bloques <- str_split(articulos_por_titulo[[i]][j],
                                regex("(?<=.)Artículo(?=\\s+[[:digit:]]+\\.)"),
                                n=bloques_titulo)[[1]][2:bloques_titulo]
    # En el caso de que bloques_titulos = 1, aparecen NAs
    titulo_bloques <- titulo_bloques[!is.na(titulo_bloques)]
    titulo_bloques <- list(str_replace_all(titulo_bloques, regex("\\s\\d+\\.(?=\\s[[:upper:]])"), ""))

    if (bloques_titulo == 1) {bloques_titulo <- 2}
    
    tablones_titulos <- lapply(X = 1:(bloques_titulo-1), 
                                FUN = calcular_tablon_articulos,
                                titulo_bloques = titulo_bloques[[1]]) %>%
                          bind_rows()
    tablon <- rbind(tablon, tablones_titulos)
    linea_indice <<- linea_indice + bloques_titulo - 1
    numero_articulo <<- numero_articulo + bloques_titulo - 1
   
  }
}

```

# Disposiciones: procesado
```{r}
# Eliminamos firma final
disposiciones[length(disposiciones)] <- str_split(disposiciones[length(disposiciones)], 
                                                  regex("Por tanto, Mando"), n=2)[[1]][1]
# Extraemos el texto de las disposiciones sin los títulos
disposiciones_sin_titulo <- disposiciones

# Función para sapply
quita_titulo_disposiciones <- function(i) {
 str_split(disposiciones[i],regex("\\.\\s(?=[[:upper:]])"), n=3)[[1]][3] 
}
disposiciones_sin_titulo <- sapply(1:length(disposiciones),quita_titulo_disposiciones)

# Número de diposiciones en el texto
bloques_disposiciones <- length(disposiciones_sin_titulo)
# Disposiciones en lista
disposiciones_bloques <- list(disposiciones_sin_titulo)  

```

# Disposiciones: extracción de frases con TextRank, por sub-bloques
```{r}
# Cálculo de n (nº de frases del resumen) para TextRank
# Tasa de compresión tau=20% (se considera óptimo 15-30%)
# Contador de frases de cada bloque de las disposiciones
posicion_disposicion <- tibble(linea = integer(),
                               tipo = character())
posicion_disposicion_tipo <- function(linea_i,indice_lineas) {
  
  if (str_detect(indice_lineas$linea[linea_i], "Disposiciones adicionales")) {
    posicion <- tibble(linea = linea_i,
                        tipo = "Disposiciones adicionales")
    posicion_disposicion <- rbind(posicion_disposicion, posicion)
  }
  if (str_detect(indice_lineas$linea[linea_i], "Disposiciones transitorias")) {
    posicion <- tibble(linea = linea_i,
                       tipo = "Disposiciones transitorias")
    posicion_disposicion <- rbind(posicion_disposicion, posicion)
  }
  if (str_detect(indice_lineas$linea[linea_i], "Disposiciones derogatorias")) {
    posicion <- tibble(linea = linea_i,
                       tipo = "Disposiciones derogatorias")
    posicion_disposicion <- rbind(posicion_disposicion, posicion)
  }
  if (str_detect(indice_lineas$linea[linea_i], "Disposiciones finales")) {
    posicion <- tibble(linea = linea_i,
                       tipo = "Disposiciones finales")
    posicion_disposicion <- rbind(posicion_disposicion, posicion)
  } else {
    posicion <- tibble(linea = linea_i,
                       tipo = NA)
    posicion_disposicion <- rbind(posicion_disposicion, posicion)
  }
}

posicion_disposicion <- rbind(posicion_disposicion, lapply(linea_indice:nrow(indice_lineas), 
                              posicion_disposicion_tipo, 
                              indice_lineas) %>% bind_rows()) %>% 
                              filter(!is.na(tipo)) 
numero_bloques_disposiciones <- nrow(posicion_disposicion)
pd_fin <- posicion_disposicion$linea[numero_bloques_disposiciones]

lista_bloques_disposiciones <- function(numero_bloques_disposiciones){
  posicion_disposicion$linea[numero_bloques_disposiciones]
}
pd <- sapply(1:numero_bloques_disposiciones, lista_bloques_disposiciones)
                                

escribe_tablon <- function(frases_seleccionadas, sub_bloque) {
  
  linea_indice <- linea_indice + (sub_bloque*2) - 1
  tramo <- numero_bloques_disposiciones
  
  linea_indice <- linea_indice + 4
  while (linea_indice <=  pd[tramo]) {
    linea_indice <- linea_indice - 1
    tramo <- tramo - 1
  }
# tramo 1: 1-11, tramo 2: 12-17, tramo 3: 18, tramo 4: 19-21  
  linea_indice_titulo <- linea_indice - 1
  
  tabla_parcial <- tibble()
  
  if (linea_indice_titulo %in% posicion_disposicion$linea) {
    # Cabeceras de los cuatro tipos de Disposiciones
    if (str_detect(indice_lineas$linea[linea_indice_titulo], "Disposiciones adicionales")) {
      tabla_parcial <- tibble(bloque = "Disposiciones adicionales",
                       sub_bloque = NA,
                       n_text_rank = NA,
                       frase = str_c(indice_lineas$linea[linea_indice_titulo]))
      tipo_disposicion <- "Disposiciones adicionales"
      
    }
    if (str_detect(indice_lineas$linea[linea_indice_titulo], "Disposiciones transitorias")) {
      tabla_parcial <- tibble(bloque = "Disposiciones transitorias",
                       sub_bloque = NA,
                       n_text_rank = NA,
                       frase = str_c(indice_lineas$linea[linea_indice_titulo]))
      tipo_disposicion <- "Disposiciones transitorias"
      
    }
    if (str_detect(indice_lineas$linea[linea_indice_titulo], "Disposiciones derogatorias")) {
      tabla_parcial <- tibble(bloque = "Disposiciones derogatorias",
                       sub_bloque = NA,
                       n_text_rank = NA,
                       frase = str_c(indice_lineas$linea[linea_indice_titulo]))
      tipo_disposicion <- "Disposiciones derogatorias"
      
    }
    if (str_detect(indice_lineas$linea[linea_indice_titulo], "Disposiciones finales")) {
      tabla_parcial <- tibble(bloque = "Disposiciones finales",
                       sub_bloque = NA,
                       n_text_rank = NA,
                       frase = str_c(indice_lineas$linea[linea_indice_titulo]))
      tipo_disposicion <- "Disposiciones finales"
      
    }
  }
  tipo_disposicion <- posicion_disposicion$tipo[tramo]
   
    # Almacenamiento en el tablón
    tabla_parcial_1 <- tibble(bloque = tipo_disposicion,
                                  sub_bloque = sub_bloque, 
                                  n_text_rank = length(frases_seleccionadas), 
                                  frase = str_c(indice_lineas$linea[linea_indice]," ", indice_lineas$linea[linea_indice + 1]))
    linea_indice <- linea_indice + 1
    tabla_parcial_2 <- tibble(bloque = tipo_disposicion, 
                            sub_bloque = sub_bloque,
                            n_text_rank = length(frases_seleccionadas), 
                            frase = frases_seleccionadas )
    tabla_parcial <- rbind(tabla_parcial, tabla_parcial_1, tabla_parcial_2)
   
}
 

calcular_tablon_disposiciones <- function(sub_bloque, disposiciones_bloque) {
  frases_token <- calcular_frases_token(disposiciones_bloque[sub_bloque])
  frases_seleccionadas <- calcular_frases_seleccionadas(frases_token)
  escribe_tablon(frases_seleccionadas, sub_bloque)
} 


#OPCIÓN EFICIENTE
tablones_disposiciones <- lapply(1:bloques_disposiciones, calcular_tablon_disposiciones,
                                 disposiciones_bloque = disposiciones_bloques[[1]]) %>%
                          bind_rows() 
tablon <- rbind(tablon, tablones_disposiciones)

```

# Presentación del resumen de la ley
```{r}
# Usamos paquete flextable
t <- tibble(LAU = tablon$frase)
ft <- flextable(t) 
ft <- ft %>% 
  theme_alafoli() %>% 
  set_header_labels(LAU = "Resumen de la Ley de Arrendamientos Urbanos") %>% 
  fontsize(part = "body", size = 16) %>% 
  fontsize(part = "header", size = 20) %>% 
  align(align = "center", part = "all") %>% 
  autofit() %>% 
  font(fontname = "Arial") %>% 
  bold(i = ~ str_detect(ft$body$dataset$LAU,regex("^Preámbulo"))) %>% 
  bold(i = ~ str_detect(ft$body$dataset$LAU,regex("^TÍTULO"))) %>% 
  bold(i = ~ str_detect(ft$body$dataset$LAU,regex("^CAPÍTULO"))) %>% 
  bold(i = ~ str_detect(ft$body$dataset$LAU,regex("^Artículo"))) %>% 
  bold(i = ~ str_detect(ft$body$dataset$LAU,regex("^Disposici")))
ft
# Guardamos el resumen en un .docx reformateando los tamaños de las fuentes
ft <- fontsize(ft, part = "body", size = 12)
ft <- fontsize(ft, part = "header", size = 14)
save_as_docx(ft, path = "data/resumen_output.docx")

```

